臺灣高等法院刑事裁定
110年度抗字第2023號
抗  告  人  臺灣桃園地方檢察署檢察官
受  刑  人  陳彥希



上列抗告人因聲請定應執行刑案件，不服中華民國110年11月25
日臺灣桃園地方法院110年度聲字第2882號裁定（聲請案號：臺
灣桃園地方檢察署110年度執聲字第1878號），提起抗告，本院
裁定如下：  
    主  文
抗告駁回。
    理  由
一、原裁定意旨略以：受刑人陳彥希因詐欺等案件，經先後判處
    如原裁定附表所示之刑。茲檢察官聲請定其應執行之刑，核
    屬依法有據。爰依刑事訴訟法第477條第1項，刑法第53條、
    第51條第5款，裁定應執行有期徒刑6年10月等語。
二、抗告意旨略以：受刑人如原裁定附表編號1所示已定應執行
    刑之數罪及編號2至7所示之罪，合計為12年11月，然原審僅
    定應執行有期徒刑6年10月，折減程度高達近53%。而如原裁
    定附表編號1所示之2罪，係各判處有期徒刑10月，應執行有
    期徒刑1年4月確定，所定應執行刑期之折減比例80%，兩者
    相較可知原裁定所採折減比例顯不適當。且原審量刑之外部
    界線為各罪之最高宣告刑即4年6月，再依加重原則併合參酌
    其餘5宣告刑及1執行刑，竟僅加重有期徒刑2年4月，不啻表
    彰受刑人其餘7罪僅應執行有期徒刑2年4月，即每1罪僅需執
    行有期徒刑4月，遠低於如原裁定附表所示之任一犯罪之原
    宣告刑，最高者甚至差距有期徒刑1年2月，原審自由裁量權
    限似有濫用之嫌，難謂與比例原則相符。另衡酌受刑人所犯
    咸為詐欺犯罪，均為2年內所為，屬短時間屢遭查獲後仍再
    犯，已可反應受刑人之法敵對性格非輕，原裁定僅因犯罪時
    間密接及侵害同一類型法益，即予受刑人如此輕之應執行刑
    ，將無法反應其罪責，原裁定與責罰相當原則及刑罰預防原
    則牴觸，請撤銷原裁定，更為適法之裁定等語。
三、按數罪併罰，分別宣告多數有期徒刑者，於各刑中之最長期
    以上，各刑合併之刑期以下，定其刑期，但不得逾三十年，
    刑法第51條第5款定有明文。乃因刑罰之科處，應以行為人
    之責任為基礎，考量人之生命有限，刑罰對被告造成之痛苦
    程度，係以刑度增加而生加乘效果，而非等比方式增加，如
    以實質累加方式執行，刑責恐將偏重過苛，不符現代刑事政
    策及刑罰之社會功能，故透過定應執行刑程序，採限制加重
    原則，授權法官綜合斟酌被告犯罪行為之不法與罪責程度、
    各罪彼此間之關聯性（例如數罪犯罪時間、空間、各行為所
    侵害法益之專屬性或同一性、數罪對法益侵害之加重效應等
    ）、數罪所反應被告人格特性與傾向、對被告施以矯正之必
    要性等，妥適裁量最終具體應實現之刑罰，以符罪責相當之
    要求。因此，法院於酌定執行刑時，應體察法律恤刑之目的
    ，為妥適之裁量，俾符合實質平等原則，否則有悖於公平正
    義，即有裁量權行使不當之違失。又數罪併罰之定應執行之
    刑，係出於刑罰經濟與責罰相當之考量，並非予以犯罪行為
    人或受刑人不當之利益，為一種特別的量刑過程，相較於刑
    法第57條所定科刑時應審酌之事項係對一般犯罪行為之裁量
    ，定應執行刑之宣告，乃對犯罪行為人本身及所犯各罪之總
    檢視，除應考量行為人所犯數罪反應出之人格特性，並應權
    衡審酌行為人之責任與整體刑法目的及相關刑事政策，在量
    刑權之法律拘束性原則下，依刑法第51條第5款之規定，採
    限制加重原則，以宣告各刑中之最長期為下限，各刑合併之
    刑期為上限，但最長不得逾三十年，資為量刑自由裁量權之
    外部界限，並應受法秩序理念規範之比例原則、平等原則、
    責罰相當原則、重複評價禁止原則等自由裁量權之內部抽象
    價值要求界限之支配，使以輕重得宜，罰當其責，俾符合法
    律授與裁量權之目的，以區別數罪併罰與單純數罪之不同，
    兼顧刑罰衡平原則（最高法院100年度台上字第21號、105年
    度台抗字第715號裁判要旨參照）。次按執行刑之量定，係
    事實審法院自由裁量之職權，倘其所酌定之執行刑，並未違
    背刑法第51條各款或刑事訴訟法第370條第3項等所定之方法
    或範圍（即法律之外部性界限），亦無明顯違背公平、比例
    原則或整體法律秩序之理念及法律規範之目的（即法律之內
    部性界限）者，即不得任意指為違法或不當（最高法院108
    年度台抗字第89號裁判要旨參照）。
四、經查：
　㈠受刑人所犯如原裁定附表所示各罪，經先後判處如該附表所
    示之刑，均經確定在案，各罪中最早確定者為108年2月12日
    ，而各罪之犯罪行為時間均在該裁判確定日期前所為，原審
    法院為本件聲請定應執行刑之犯罪事實最後判決法院等情，
    有各該判決書及本院被告前案紀錄表在卷可稽。檢察官聲請
    定應執行之刑，經原審法院認檢察官之聲請為正當，並考量
    受刑人所犯如附表編號1所示之罪曾經定應執行刑有期徒刑1
    年4月；並衡酌其所犯如附表所示之各罪均為詐欺犯罪，其
    犯罪類型相似，如附表編號1至3、編號4 、5及7各自之犯罪
    時間密接，且所侵害之法益並非具有不可替代性、不可回復
    性之個人法益，責任非難重複之程度較高；暨綜合斟酌受刑
    人犯罪行為之不法與罪責程度、各行為所侵害法益之同一性
    及對其施以矯正之必要性等情，裁定其應執行刑為有期徒刑
    6年10月。原審法院就其所定應執行刑，係各宣告刑中刑期
    最長之有期徒刑4年6月以上、各刑合併之有期徒刑13年3月
    以下之範圍內，並無違反刑法第51條第5款之規定，且符合
    量刑裁量之外部性界限及內部性界限，尚屬依法有據。
　㈡抗告人固以前開情詞指摘原裁定不當，惟衡諸受刑人所犯如
    原裁定附表所示之罪，均為刑法第339條第1項詐欺取財罪或
    同法第339條之4之加重詐欺取財罪，且係於105年6月至107
    年8月間所犯之相同類型犯罪，是受刑人所犯各罪於併合處
    罰時，責任非難重複之程度顯然為高，刑罰效果應予遞減，
    始符以比例原則、平等原則、責罰相當原則、重複評價禁止
    原則為內涵之內部性界限。原裁定已敘明係審酌所犯各罪類
    型、動機、態樣、侵害法益、行為、時間、次數等情狀，兼
    衡各罪非難及矯治之程度，暨刑罰經濟與公平、比例原則等
    各情為整體評價而裁處，顯非以累加方式定其應執行刑，亦
    給予適當之恤刑，未逸脫內、外部性界限範圍為衡酌，並未
    逾越法定刑度範圍或濫用其權限，自不得任意指為違法或不
    當。又定應執行刑亦須兼衡刑罰經濟與公平、比例原則、應
    受非難及矯治之程度為整體評價，依限制加重原則而為裁處
    ，尚非僅以應定執行刑後，各罪平均執行刑之長短、與原宣
    告刑之差距，為適當與否之判準，是檢察官抗告意旨執此指
    摘原裁定所定應執行刑過輕，洵非可採，抗告為無理由，應
    予駁回。
五、應依刑事訴訟法第412條，裁定如主文。
中　　華　　民　　國　　110 　年　　12　　月　　29　　日
　　　　　　　　　刑事第八庭    審判長法　官  陳世宗
　　　　　　　　　　　　　　　　　　  法　官  呂寧莉
　　　　　　　　　　　　　　　　　　  法　官  林呈樵
以上正本證明與原本無異。
如不服本裁定，應於收受送達後5日內向本院提出再抗告狀。
                                      書記官  謝雪紅
中　　華　　民　　國　　110 　年　　12　　月　　30　　日